【裁判字號】    95,矚訴,4
【裁判日期】    951214
【裁判案由】    貪瀆等
【裁判全文】
臺灣臺北地方法院刑事裁定           95年度矚訴字第4號
公  訴  人  臺灣臺北地方法院檢察署檢察官
被      告  辛○○
選任辯護人  丁中原律師
            壬○○律師（95年度偵聲更(一)字第3號部分）
            林合民律師（95年度偵聲更(一)字第3號部分）
被      告  己○○
選任辯護人  陳明律師
被      告  庚○○
                    指定送達代.
選任辯護人  王惠光律師
被      告  丁○○
選任辯護人  賴玉梅律師
            周福珊律師
            王嘉斌律師
上列被告等因涉嫌違反貪污治罪條例等案件，於偵查中聲請具保
停止羈押，為甲○於中華民國95年度11月9日以94年度偵聲字第
250、255、260、274、286號裁定准許，經檢察官不服，提起抗
告，再經臺灣高等法院於95年12月6日裁定撤銷原裁定發回，並
經公訴人於95年11月13日提起公訴（95年度偵字第15314號），
甲○裁定如下：
    主  文
辛○○執行羈押並禁止接見通信。
己○○提出新臺幣壹佰萬元之保證金後，准予停止羈押並限制出
境。
庚○○提出新臺幣伍拾萬元之保證金後，准予停止羈押並限制出
境。
丁○○提出新臺幣貳拾萬元之保證金，准予停止羈押並限制出境
。
    理  由
一、按被告經法官訊問後，認為犯罪嫌疑重大，而有下列情形之
    一者，非予羈押，顯難進行追訴、審判或執行者，得羈押之
    ：(一)逃亡或有事實足認為逃亡之虞者。(二)有事實足認為有湮
    滅、偽造、變造證據或勾串共犯或證人之虞者。(三)所犯為死
    刑、無期徒刑或最輕本刑5年以上有期徒刑之罪者，刑事訴
    訟法第101條第1項定有明文。次按刑事被告經訊問後，無有
    羈押之必要，應按照訴訟進行程序，及其他一切情事，由法
    院斟酌認定之，最高法院著有29年度抗字第57號判例可資參
    照。又羈押被告之目的，在於確保訴訟程序之進行、確保證
    據之存在及真實、及確保刑罰之執行，而被告有無羈押之必
    要，乃事實認定之問題，甲○自得就具體個案情節予以斟酌
    決定。
二、經甲○訊問被告辛○○、己○○、庚○○、丁○○後，認被
    告辛○○涉犯涉犯貪污治罪條例第4條第1項第5款、同條例
    第5條第1項第2款或第3款之罪、刑法第336條第2項及第339
    條第1項之罪，被告己○○涉犯貪污治罪條例第4條第1項第5
    款之罪，被告庚○○、丁○○均涉犯貪污治罪條例第6條第1
    項第4款之罪。
  (一)關於被告辛○○部分：
    1.關於其任職民主進步黨（下稱民進黨）副秘書長期間，涉
      嫌將其於職務上所收取由戊○○捐給民進黨之政治獻金新
      臺幣（下同）500萬元，予以侵占入己，供己私用部分，
      雖被告辛○○否認犯罪，惟依起訴書證據清單所列同案被
      告戊○○之供述、證人裴惠娟、李南勳、田麗虹之證述及
      證據清單編號148至208號所列書證，顯示被告辛○○此部
      分犯罪嫌疑重大。
    2.關於其內政部政務次長時，就內政部下轄之陽管處事務，
      具有影響權限，竟主動向被告戊○○表示能為其處理儷山
      林公司等關係企業有關纜車工程等之事項，並受被告戊○○之託，針對纜車工程之具體個案，要求被告己○○擬定
      進度表，依進度表執行且持續向其報告進度，並以次長身
      分，對有異議之公務員施壓等情，除據同案被告己○○證
      述在卷外，並有相關書證、監聽報告在卷可憑。又公訴人
      起訴書所列被告被告戊○○交付賄款120萬元，並以提供
      公司經費供被告辛○○核銷私人經費之方式，以為對價關
      係部分，除有聲請羈押時所提出之傳真資料外，並有裴惠
      娟筆記影本、辛○○每月支出項目暨每月收入項目統計表
      、辛○○收入支出比較彙整表與其配偶收支彙整表及相關
      銀行帳戶交易明細等書證，顯示被告辛○○支出大於收入
      ，卻仍有充裕資金支應負債，顯有可能收受不法利益，堪
      認其犯罪嫌疑重大。
    3.關於被告辛○○於復興航空董事長丙○○欲成立劍橋校友
      會之際，藉詞資料不全，已代其處理，並索取機票一節，
      查丙○○之申請，資料並無不全之處，業經內政部主管業
      務人員及復興航空人員承辦人員敘述在卷，復據被告供承
      確有收受機票，是被告辛○○所涉貪污治罪條例第5條之
      職務行為受賄或職務詐欺罪嫌重大，亦堪認定。
    4.關於被告辛○○向臺灣證券交易所詐取財物部分，亦經證
      人癸○○、張艾雯於偵查中證述在卷，並有相關書證在卷
      可憑，堪認被告辛○○所涉詐欺取財罪部分，亦嫌疑重大
      。
    5.被告辛○○所涉業務侵占罪、違背職務行為受賄罪、職務
      行為受賄罪或職務詐欺罪、詐欺取財罪均嫌疑重大，且違
      背職務行為受賄罪、職務行為受賄或職務詐欺並均為最輕
      本刑5年以上有期徒刑之罪，且被告辛○○就被訴業務侵
      占及詐欺取財款項部分，於偵查中其就來源及用途均拒不
      說明，表示須待其交保與相關當事人確認無誤後，再作說
      明，而其於甲○調查亦供稱從偵查迄今尚未整理，仍需要
      時間整理，倘被告辛○○果有有利於己之積極證據，為何
      被告迄今拒不陳述或請求調查？參以被告辛○○於95年11
      月9日交保前，對於資金來源語多保留，且所述與證人子
      ○○證述情節互核不一，檢察官於同日中午獲悉被告辛○○經甲○裁定交保後，即通知證人子○○應於該日下午16
      時到庭接受訊問，證人子○○本應允按時出庭，卻臨時致
      電該署稱其人在工地，不克於當日下午到庭云云，經檢察
      官要求，始表示寬延2小時，於該日下午17時46分出庭作
      證，此為證人所不否認，且查證人當時下午所持用行動電
      話於該日13時07分接獲檢察官通知開庭電話時起至17時46
      分接受檢察官偵訊時，其發話地點均在臺北市中正、大安
      、中山等區內，有通聯紀錄存卷可按，顯無不能於下午16
      時趕至臺灣臺北地方法院檢察署接受訊問之情形，而被告
      辛○○於該日下午4時10分完成交保手續，證人子○○於
      當日出庭作證時，所為證詞與其於95年9月13日證述情節
      迥異，且完全附和辛○○供述，實令人起疑，有事實足認
      被告辛○○有勾串證人及偽造、變造、湮滅證據之虞，而
      有刑事訴訟法第101條第1項第2款、第3款之情形，為保全
      審判程序之進及確保證據之存在及真實，甲○認被告辛○○有執行羈押之必要，並予禁止接見通信。
  (二)關於被告己○○部分：
    訊據被告己○○坦承犯行，並有相關證人、書證在卷可憑，
    堪認其犯罪嫌疑重大，且其所犯係最輕本刑5年以上有期徒
    刑之重罪。惟因被告己○○對於收受賄賂800萬元進而核發
    建照，並已將不法所得歸交國庫，且其就核發建照之過程均
    已供述詳實，並已就其餘同案被告涉案部分以證人身分結證
    明確，堪認暫無羈押之必要。雖被告己○○於偵查時曾供稱
    ：「 (提示同日接見譯文)他們還有很多東西在我這裡，他
    們還想做？)因為我想丑○○收受賄賂的事情乙○○不願意
    講，是有一些東西。」、「 (他們有何把柄在你手上？)因
    為此案他們還想繼續推動下去。」、「 (你已經離開陽管處
    與你何關？)因為我希望在一審能夠適用非違背職務收受賄
    賂罪，而不是違背職務收受賄賂罪。」等語，其在押看守所
    與妻面會時亦稱：「Ａ (妻)：『這樣到法官那不是不好？
    』；Ｂ (蔡)：『不會啦。看能不能10以下，這樣比較好。
    我還留一些招以後用。』」，及「Ｂ ( 蔡)：『妳有他家電
    話嗎？那個應該沒關係，妳要找他也好。那個應該比較不重
    要，妳叫他們幾個堅持講沒有。…』、『…裡面有認識一些
    朋友，出去要動。前天講那個有去找妳嗎？他們那應該比較
    沒事，就說都沒有。』」等語，然其已陳述不利自己及其餘
    同案被告案情，至於其所為犯行有無違背職務，乃法律認定
    問題，自難因被告己○○辯稱自己所為無違背職務，即認其
    否認犯行。是被告己○○雖有刑事訴訟法第101條第1項第3
    款之情形，惟如命具保亦足可確保審判之進行，爰命被告己○○提出100萬元保證金後予以停止羈押，並限制出境。
  (三)被告庚○○、丁○○部分：
    訊據被告二人否認犯行，惟依同案被告己○○、戊○○之供
    述及內政部、營建署、環保署、陽管處、臺北市政府等北投
    空中纜車BOT案相關單位承辦人員之證述及相關書證，關於
    北投纜車山上站之建照核發確有違背法令規定，佐以內政部
    已聲明撤銷上開建照，堪認被告庚○○、丁○○確有利用職
    務之便使儷山林公司圖得利益之嫌，足見上開被告二人犯罪
    嫌疑重大，且所犯係最輕本刑5年以上有期徒刑之罪，惟其
    等所為犯行，業據被告二人於歷次偵查中供述核發辦理經過
    在卷，並均坦承係因被告己○○要求而據以核章，又本件相
    關核發建照之公文書經已搜索扣押在案，另佐以被告庚○○
    、丁○○所涉分工程度較被告己○○為輕，亦堪認尚無羈押
    必要，如命具保亦足可確保審判之進行，爰審酌被告庚○○
    、丁○○參與程度，命被告庚○○、丁○○依序各提出50萬
    元、20萬元之保證金後停止羈押並均限制出境。
三、據上論斷，依刑事訴訟法第220條，裁定如主文。
中    華    民    國    95    年    12    月    14    日
                  刑事第十二庭  審判長法  官  李英豪
                                      法  官  曾正龍
                                      法  官  陳慧萍
以上正本證明與原本無異。
如不服本裁定，應於送達後5日內，向甲○提出抗告狀。
                                      書記官  何適熹
中    華    民    國    95    年    12    月    14    日


司法院資訊處製作；財團法人民間司法改革基金會備份。
